【裁判字號】    95,上訴,205
【裁判日期】    950511
【裁判案由】    妨害自由等
【裁判全文】
臺灣高等法院臺中分院刑事判決         95年度上訴字第205號
上  訴  人
即  被  告  癸○○
                    原住台中縣.
上列上訴人因妨害自由等案件，不服臺灣臺中地方法院中華民國
94年12月15日第一審判決（94年度訴緝字第 487號，起訴案號：
臺灣臺中地方法院檢察署91年度偵字第22771號、92年度偵字第5
269號），提起上訴，本院判決如下：
    主  文
上訴駁回。
    事  實
一、癸○○自民國 91年11月14日起，受僱在台中市○區○○路2
    段 72號3樓之「吟水姬ＫＴＶ」酒店（下稱吟水姬酒店）擔
    任少爺（即服務生），該址係由潘正昌自 91年11月8日起承
    租，由一綽號「陳董」、姓名年籍不詳之成年男子在該處經
    營「吟水姬酒店」，潘正昌擔任該店之名義上負責人；洪寬
    全自 91年11月8日起，受僱於該綽號「陳董」之人，擔任該
    店之現場負責人；廖正鋒（原名廖正峰）自 91年11月9日起
    ，擔任該店之少爺；徐育臨自91年11月10日起，受僱於綽號
    「陳董」之人，擔任該店之副理；盧鈺如自91年11月12日起
    ，以每月新台幣（下同）三萬元之薪資，受僱擔任該店之會
    計；該綽號「陳董」之人並僱用不詳姓名之成年男子多人在
    店內圍事，另僱用不詳姓名之成年男子擔任俗稱「小蜜蜂」
    之拉客掮手，騎乘機車在臺中市○○路路旁等處，對不特定
    之路人佯稱吟水姬酒店之消費價格便宜，每人二小時消費僅
    須1500元至3000元不等，含且有辣妹坐檯唱歌、陪酒，敢脫
    敢秀，免包廂費用及酒錢等語，招攬顧客前往吟水姬酒店消
    費。癸○○與潘正昌、洪寬全、廖正鋒、徐育臨及盧鈺如等
    人，分別自渠等各受僱之時日起，與上開「陳董」、參與圍
    事之不詳姓名成年男子及拉客掮手，共同基於意圖為自己不
    法之所有恐嚇取財及妨害自由之概括犯意，而為下列行為：
  (一)91年11月15日凌晨二時二十分許，丙○○、丁○○二人，在
    某路旁，因拉客掮手向渠等招攬生意，佯稱吟水姬酒店有小
    姐坐杜檯唱歌、陪酒，每人二小時僅須2500元云云，彼二人
    隨即前往吟水姬酒店消費。丙○○及丁○○入酒店消費十分
    鐘，共點用小菜數盤、啤酒5、6瓶，及叫二名小姐坐檯陪酒
    ，旋即因小費問題與店內服務生發生爭執而欲結帳離去。癸○○、洪寬全、廖正鋒、徐育臨、潘正昌、盧鈺如及上開綽
    號「陳董」之人，即共同基於意圖為自己不法所有之概括犯
    意，先由徐育臨持會計盧鈺如所結算之帳單進入包廂內買單
    ，告知丙○○及丁○○共消費三萬三千餘元，要求丙○○、
    丁○○如數付款，丙○○及丁○○認為要價過高，有灌水虛
    漲消費款之情，而與之發生爭執，廖正鋒隨後亦進入該包廂
    ，洪寬全、潘正昌並分持球棒跟入，作勢欲毆打丙○○及丁○○，丙○○及丁○○因而心生畏懼，經丙○○交出身上之
    現金4300元，徐育臨並從丁○○所有皮包內取出現金2000元
    及合作金庫大里分行之提款卡一張，由丁○○告知該提款卡
    之密碼，徐育臨再持往某處華僑銀行之自動櫃員機提款，以
    不正方法由該自動付款設備提領丁○○所有之一萬元現款（
    起訴書誤載為一萬一千元），因認取得之款項尚有不足，洪
    寬全等人即令廖正鋒、癸○○二人帶同丙○○返回臺中市○○區○○路2段228號住處，向其姐夫拿取現金，並將丁○○
    留在吟水姬酒店內看管，而共同非法剝奪丙○○及丁○○之
    行動自由，因丙○○無法取得現金，仍被押回吟水姬酒店，
    潘正昌即交代廖正鋒持店內之本票三張，並由潘正昌、洪寬
    全（起訴書誤載為廖正鋒）分持球棒，對丙○○、丁○○恫
    稱：「若不簽下本票，就不讓你們離去，要你們好看。」等
    語，以加害生命、身體、自由之事恐嚇，丙○○、丁○○二
    人，致丙○○、丁○○二人心生畏怖，乃由丙○○簽下面額
    均為18200元之本票3張，並由丁○○背書後交予廖正鋒收執
    ，洪寬全等人因而再取得該等本票債權之財產上不法利益，
    始讓丙○○、丁○○於同日 凌晨5時40分許離開吟水姬酒店
    。洪寬全等人因上開恐嚇行為所獲取之不法所得 計11300元
    （4300元加上2000元加上10000元扣掉拉客掮手所言明之消
    費款5000元）、及不法利益54600元（18200元乘以3）。
  (二)91年11月20日凌晨四時許，戊○○、己○○二人，行經臺中
    市○○路與大雅路口，拉客掮手向渠等招攬生意，介紹吟水
    姬酒店消費低廉，且裡面美女如雲，二人二小時之消費額僅
    須5000元，彼二人遂一同前往吟水姬酒店消費，於該酒店由
    二名小姐陪酒歡唱一個半小時後，欲結帳離去時，洪寬全、
    廖正鋒、徐育臨、潘正昌、盧鈺如、癸○○及綽號「陳董」
    等人，復共同承續同一概括犯意，由洪寬全、廖正鋒持會計
    盧鈺如所結算之帳單進入包廂內，告知戊○○及己○○二人
    共消費 43000元，所結消費額與拉客掮手向彼等招攬時所言
    出入甚多，戊○○及己○○認為該帳單有遭灌水虛漲之情事
    ，且身上僅有一萬餘元，乃與洪寬全等人殺價並發生爭執。
    廖正鋒即手持質地堅硬、客觀上具有危險性之槍枝（未扣案
    ，無證據足認可擊發子彈具有殺傷力）頂住戊○○之身體，
    癸○○等人亦共同進入包廂內，由洪寬全向戊○○等二人恫
    稱：「如不交付 43000元，將被抬著出去。」等語，以加害
    生命、身體之事恐嚇戊○○、己○○二人須如數付款，復拉
    下鐵門繼續與戊○○、己○○二人談判，限制戊○○、己○○二人離開酒店，致戊○○、己○○二人心生畏懼，而交出
    身上之現金共 13000元。癸○○、廖正鋒又與另二名不詳姓
    名、年籍之成年男子基於犯意聯絡，駕駛車號Ｍ八─九五五
    九號之自用小客車，強押戊○○至臺中市○○路○段之華僑
    銀行提款機前，監看戊○○提領現金三萬元，己○○則同時
    被留在吟水姬酒店之包廂內看管，而非法剝奪戊○○（原判
    決漏載）、己○○之行動自由。迨戊○○提款返回吟水姬酒
    店，付清所有款項後，洪寬全等人始讓戊○○、己○○二人
    離去。洪寬全等人因而共計獲取不法所得38000元（13000元
    加上30000元扣掉拉客掮手所言明之消費款5000元）。
  (三) 92年1月18日凌晨2時30分許，癸○○於臺中市○區○○路4
    段 86號8樓「冬之火ＫＴＶ」酒店（下稱冬之火酒店），因
    庚○○、辛○○由小蜜蜂招攬前來消費，甫進入該店即發覺
    有異而欲離去，癸○○竟要求庚○○、辛○○二人需支付二
    萬八千元始可離去，惟庚○○、辛○○二人身上並無足夠之
    現金，癸○○復承續同一概括犯意，夥同十多位姓名年籍不
    詳之成年男子基於犯意聯絡，分持槍械（無證據足認可擊發
    子彈具有殺傷力）將庚○○、辛○○二人拘禁在該酒店之包
    廂內，妨害庚○○、辛○○二人身體之自由（原判決漏載此
    句），並恐嚇庚○○須連絡其友人前來付款始得離去，庚○○情非得已，乃依癸○○所言聯絡其友人前來解危，使庚○○行無義務之事，嗣經庚○○之友人於同日 凌晨5時許到冬
    之火酒店支付28000元，癸○○等人於獲取28000元之不法所
    得後，始讓庚○○、辛○○二人離去。
二、91年11月21日凌晨零時50分許，吟水姬酒店之少爺江宜彥、
    洪志京（均經檢察官另為不起訴處分）二人帶同乙○○前往
    臺中市○○路○段之華僑銀行提款機提領40000元時，為警當
    場查獲，再經警於同日凌晨前往吟水姬酒店搜索，而在該酒
    店內扣得(1)共犯綽號「陳董」等人所有供犯罪所用之球棒五
    支、刷卡機一台、空白本票一本。(2)甲○○、劉金銘刷卡之
    簽帳單二張，以及供經營吟水姬酒店所用之無線電對講機二
    支、店章一顆、帳目日報表十三份、坐檯小姐電話表二張、
    簽帳簿一本、帳冊一本、電信收據二紙及店內備用之週轉金
    35200元、拉客名片17盒、錄影帶4捲、盧鈺如所有之現金39
    800元，並在廖正鋒身上扣得丙○○所簽發面額各為18200元
    之本票三張，始循線查悉上情。
三、案經臺中市警察局第五分局報請臺灣臺中地方法院檢察署檢
    察官偵查起訴。
    理  由
一、本案經本院審理結果，認第一審判決除於事實欄一之(二)倒數
    第五行「非法剝奪己○○之行動自由」該句中漏載「戊○○
    」三字、及於事實欄一之(三)倒數第五行中漏載「妨害庚○○
    、辛○○二人身體之自由」一語，應予補正如本判決上開事
    實欄所載外，其認事用法及量刑均無不當，應予維持，並引
    用第一審判決書記載之證據及理由。
二、被告於本院未據提出有利之辯解，其上訴意旨空言指摘原判
    決不當，非有理由，應予駁回，且其經合法傳喚，無正當理
    由不到庭，爰不待其陳述，逕行判決。
三、據上論斷，應依刑事訴訟法 第373條、第371條、第368條，
    判決如主文。
本案經檢察官壬○○到庭執行職務。
中    華    民    國    95    年    5    月  11       日
            刑事第十庭  審判長法  官  林  照  明
                              法  官  蔡  名  曜
                              法  官  唐  光  義
上列正本證明與原本無異。
如不服本判決應於收受送達後十日內向本院提出上訴書狀，其未
敘述上訴之理由者並得於提起上訴後十日內向本院補提理由書（
均須按他造當事人之人數附繕本）。
                              書記官  劉  智  文
中    華    民    國    95    年    5    月  12       日
                                                      Ａ


司法院資訊處製作；財團法人民間司法改革基金會備份。
